【裁判字號】    93,易,1167
【裁判日期】    901224
【裁判案由】    傷害
【裁判全文】
臺灣高雄地方法院刑事判決                        九十三年度易字第一一六七號
    公  訴  人  臺灣高雄地方法院檢察署檢察官
    被      告  壬○○  男  五.
右列被告因傷害案件，經檢察官聲請簡易判決處刑（九十三年度偵字第六三二○號）
，本院鳳山簡易庭認為不宜，移由本院改依通常程序審理，判決如左：
    主  文
壬○○無罪。
    理  由
壹、聲請簡易判決處刑意旨略以：被告壬○○與告訴人乙○○均係址設高雄市○○路
    城中城大樓之住戶，時因用水問題，發生紛爭，被告壬○○竟與真實姓名不詳綽
    號「世仔」、「眼鏡仔」之男子，共同基於傷害之犯意，於九十二年四月二十六
    日晚上七時十分許，在上開大樓樓梯間，共同毆打告訴人乙○○，致告訴人乙○○受有前胸及後背挫傷等傷害，因認被告所為係共同涉犯刑法第二百七十七條第
    一項之傷害罪嫌云云。
貳、按犯罪事實應依證據認定之，無證據不得認定犯罪事實；又不能證明被告犯罪者
    ，應諭知無罪之判決；刑事訴訟法第一百五十四條第一項、第三百零一條第一項
    分別定有明文。又犯罪事實之認定，應憑真實之證據，倘證據是否真實尚欠明確
    ，自難以擬制推測之方法，為其判斷之基礎；而認定犯罪事實之證據係指足以認
    定被告確有犯罪行為之積極證據而言，該項證據自須適合於被告犯罪事實之認定
    ，始得採為斷罪資料，最高法院五十三年臺上字第六五六號、二十九年上字第三
    一０五號判例足資參照。且刑事訴訟上證明之資料，無論其為直接或間接證據，
    均須達於通常一般之人均不致有所懷疑，而得確信其為真實之程度，始得據為有
    罪之認定，若其關於被告是否犯罪之證明未能達此程度，而有合理懷疑之存在，
    致使無從形成有罪之確信，根據「罪證有疑，利於被告」之證據法則，即不得遽
    為不利被告之認定，亦有最高法院七十六年度臺上字第四九八六號判例可稽。
參、本件檢察官認被告壬○○涉有共同傷害犯行，係以右述事實，業據告訴人乙○○
    指訴明確，核與證人辛○○、丁○○證述之情節相符，並有診斷證明書在卷可憑
    ，為其論據之基礎。訊據被告堅詞否認有何上開犯行，辯稱：我在城中城大樓一
    樓處開店做生意，乙○○不是大樓管理員，卻常常關掉我使用的自來水開關，我
    常為了使用自來水，請乙○○為我開水龍頭，我於九十二年四月二十六日發現沒
    水可用，懷疑是乙○○將水關掉，剛好甲○○告訴我乙○○人在一樓電梯口，我
    就與乙○○在一樓電梯口談論自來水開關問題，當時我只是請乙○○打開水源，
    並未夥同「眼鏡仔」、「世仔」共同毆打乙○○等語。
肆、經查：
一、程序方面：
（一）按被告以外之人於審判外之言詞陳述或書面陳述，雖不符前四條之規定，而當
      事人於法院調查證據時，知有不得作為證據之情形，而未於言詞辯論終結前聲
      明異議者，視為同意作為證據，法院審酌該言詞陳述或書面陳述作證時之情況
      ，認為適當者，亦得為證據，刑事訴訟法第一百五十九條之五定有明文。立法
      意旨在於傳聞證據未經當事人之反對詰問予以核實，原則上先予排除，惟若當
      事人已放棄詰問或未聲明異議，基於證據資料愈豐富，愈有助於真實發現之理
      念，且強化言詞辯論主義，法院自可承認該傳聞證據例外擁有證據能力。
（二）查本案檢察官及被告於言詞辯論終結前，對告訴人乙○○警訊筆錄之證據能力
      未聲明異議，視為同意其證據能力，本院復審酌告訴人乙○○於警訊中所陳內
      容詳盡，並無任何遭違法取供之情形，應適當作為證據，是告訴人乙○○於司
      法警察訊問時所為陳述應有證據能力，合先敘明。
二、實體方面：
（一）告訴人乙○○於九十二年四月二十六日晚上九時至十時許間之某時，至健仁醫
      院就診，經該院醫師診斷結果，告訴人乙○○受有前胸及後背挫傷等傷害乙情
      ，有健仁醫院九十三年十二月九日永仁醫字第Ａ００００００３１號函及診斷
      證明書各一份附卷可憑。惟上開健仁醫院函文及驗傷診斷書，僅能證明告訴人
      乙○○於九十二年四月二十六日晚上至健仁醫院就醫前，受有前胸及後背挫傷
      等傷害，並無從據以推論該傷勢即係被告夥同「眼鏡仔」及「世仔」等人毆打
      告訴人乙○○所致，故上開函文及驗傷診斷書尚不足據為不利被告之認定。
（二）關於告訴人乙○○傷勢之來源，告訴人乙○○於警訊時稱：被告於九十二年四
      月二十六日晚上七時十分許，夥同「眼鏡仔」及「世仔」等人，不知何故將我
      從我位於城中城大樓七樓住處外拉進電梯內毆打，他們在電梯內用手及腳毆打
      我，使我受有前胸及後背挫傷之傷害，他們毆打時未拿兇器，電梯從七樓下降
      至一樓時，一樓電梯口有二位女子看見我被打，其中一位女子是辛○○云云（
      九十二年十二月二十七日警訊筆錄），然證人即城中城大樓住戶辛○○卻於偵
      查中到庭證述：當天我坐電梯下樓，見被告與二位男子每人手各持一支棍子自
      城中城大樓外面走進來，壓住乙○○並將之推入大樓電梯內，他們對乙○○很
      兇也有罵他，我聽見被告對乙○○說用水的問題造成他不滿，他們進入電梯後
      我就離開云云（偵字卷第二八頁），觀諸告訴人乙○○與證人辛○○之說詞，
      告訴人乙○○稱被告係徒手未拿兇器，證人辛○○則稱被告手持棍子，二人所
      述互相矛盾，且依告訴人乙○○上開所陳，其係在城中城大樓七樓處，遭被告
      及「眼鏡仔」、「世仔」拉入電梯內加以毆打，電梯下降至一樓，方為證人辛○○所目睹，此與證人辛○○所稱係自城中城大樓樓上搭乘電梯下樓至一樓處
      ，見被告及二位男子手持木棒壓制告訴人乙○○，將之帶入電梯內之情節不符
      ，是以告訴人乙○○與證人辛○○就本案發生經過之陳述有重大岐異，則告訴
      人乙○○指訴其遭被告夥同「眼鏡仔」及「世仔」等人共同徒手毆打，致前胸
      及後背挫傷乙節是否可信，即有疑問。
（三）至證人即辛○○友人丁○○於偵查中結證稱：我見被告與二位男子在城中城大
      樓騎樓處等乙○○，乙○○回來後，被告及二位男子就開始罵乙○○並用棍子
      打他，三人均有下手打，打完後被告對乙○○說為何把他的水關掉，乙○○回
      答並未關掉水，被告說如果不是你，還有誰敢這麼做，又一邊罵乙○○一邊打
      他，後來還將乙○○拉進電梯云云（偵字卷第二八頁），據證人丁○○所稱，
      當天告訴人乙○○係自外面返回大樓時，遭被告圍堵毆打，並一邊打罵拉入電
      梯，然證人辛○○於偵查中僅稱見被告持棍子將告訴人乙○○壓入電梯，並未
      提及斯時被告及另二位男子已開始動手毆打告訴人乙○○，故證人辛○○、丁○○於偵查中所述亦有出入。
（四）證人辛○○於本院審理時另證述：九十二年四月二十六日早上，我要丁○○載
      我搭客運前往台北，約丁○○在城中城大樓一樓處等我，我從樓上坐電梯下樓
      ，到一樓時看見被告架著乙○○，語氣很懷，向乙○○吆喝，說他為何將水關
      掉，乙○○說沒有，當時有三、四個人架著乙○○坐電梯上樓，他們手上有拿
      棍子，被告也有拿，我一出電梯就見到丁○○在電梯出口處等我，我沒有親眼
      見乙○○被打，當時時間應該是上午八時許前，而非晚上云云（本院九十三年
      十一月十日筆錄），而證人丁○○於本院審理時則證稱：我於九十二年四月二
      十六日上午，在城中城大樓對面的超商等辛○○，看見被告帶二位男子在城中
      城大樓大門口通往馬路之階梯處等乙○○，乙○○回來時，被告與二位男子擋
      關，為何無水可用，接著二位男子就下手打乙○○，被告沒有動手，二位男子
      徒手打乙○○的臉及肚子，沒有用工具，也沒有打乙○○的背，地點是在城中
      城大樓大門口通往馬路之階梯，不是在電梯口，整個打架過程只有我一人目睹
      ，我當天去找辛○○，並非要載她搭車到台北，僅是單純載她外出，我平日都
      很晚起床，上午八時許根本起不來，所以案發時間應該是上午十時許至十二時
      許間，辛○○曾告訴我，乙○○與其母是同居男女朋友關係云云（本院九十三
      年十二月十五日筆錄），綜觀上述證人二人之證詞，關於本件衝突發生之時間
      ，證人辛○○稱係上午八時許前，證人丁○○則稱係上午十時許後，而就證人
      丁○○當時何以至城中城大樓之緣由，證人辛○○稱係載她搭車上台北，證人
      丁○○則稱係單純載證人辛○○外出，再關於證人丁○○在何處目睹案發經過
      ，證人辛○○稱係城中城大樓電梯口，證人丁○○則稱係在城中城大樓對面超
      商，又關於被告於案發時手上有無持兇器，證人辛○○稱被告及另二位男子均
      持木棍，證人丁○○則稱三人均徒手，是以渠等所證彼此相左，莫衷一是。且
      證人丁○○於本院審理中所述，經核與其於偵查中證述：被告及另二位男子均
      有持木棍，三人共同下手毆打乙○○云云，及告訴人乙○○於警訊中陳稱：被
      告與「眼鏡仔」、「世仔」等人係在晚上七時十分許，在城中城大樓七樓處將
      我拉進電梯內徒手毆打云云，亦不一致，果告訴人乙○○及證人辛○○、丁○○所述之情為真，當無此嚴重矛盾之處，足徵證人辛○○、丁○○前揭於偵、
      審中之證述，顯係案發後附和告訴人乙○○之虛詞，均無可取。
（五）被告自警訊時起，即一再堅稱其在城中城大樓一樓處開店做生意，告訴人乙○○常常關掉其所使用之自來水開關，其於九十二年四月二十六日又發現無水可
      用，才會單獨一人與告訴人乙○○在一樓電梯口談論自來水開關問題等語，經
      核與證人即城中城大樓住戶甲○○於本院審理時到庭結證稱：案發前二天被告
      曾問我有無見到乙○○，說他要找乙○○開水龍頭的開關，九十三年四月二十
      六日上午被告又問我同一問題，我告訴被告說我看見乙○○從電梯口出入，下
      午我的洗衣機壞掉，我搭電梯到一樓被告擺設之自助洗衣機洗衣服，剛好乙○○與我一同搭乘電梯，我將此情告知被告，講完後躲在柱子後方，看見被告自
      己一人請乙○○去開自來水的開關，當時被告與乙○○語氣平和，沒有發生肢
      體衝突等情相符（九十三年十二月十五日審判筆錄），稽此，可見被告平日常
      因用水問題找告訴人乙○○接洽，案發當日被告復因用水之事，單獨一人與告
      訴人乙○○談論此事，惟當時被告語氣平和，沒有與告訴人乙○○發生肢體衝
      突乙節，業據證人甲○○證述如前，自不得執被告與告訴人乙○○間因用水問
      題時起紛爭為由，即逕行推定被告於案發當日有夥同「眼鏡仔」、「世仔」共
      同毆打告訴人乙○○之舉。
（六）綜上所述，檢察官認被告與「眼鏡仔」、「世仔」共同涉犯前揭傷害罪行，其
      所憑之診斷證明書僅能證明告訴人乙○○於就醫前受有傷害，尚不足以推論該
      傷勢係被告所為，而告訴人乙○○之指訴有諸多瑕疪，且與證人辛○○、丁○○等人之證詞互相齟齬，亦不足以作為被告有罪之認定，本院無從形成被告有
      罪之心證，此外，復查無其他證據足資證明被告確有檢察官所指之傷害犯行，
      無法證明被告犯罪，揆諸上開說明，自應為被告無罪之諭知。至被告於本院審
      理時聲請傳訊證人戊○○、庚○○、己○○並予以詰問，待證事項為其未於九
      十二年六月六日毆打告訴人乙○○云云，惟本案案發日為九十二年四月二十六
      日，證人戊○○等人之待證事項與本案無涉，本院認無予以詰問之必要，附此
      敘明。
據上論斷，應依刑事訴訟法第四百五十二條、第三百零一條第一項，判決如主文。
本案經檢察官丙○○到庭執行職務。
中      華      民      國    九十      年     十二     月    二十四    日
                                  臺灣高雄地方法院刑事庭
                                  審判長法官    張桂美
                                        法官    唐中興
                                        法官    莊珮君
右正本證明與原本無異。
如不服本判決，應於判決送達後十日內，向本院提出上訴狀。
                                      書記官    呂怜勳
中      華      民      國    九十三    年    十二      月    二十四    日


司法院資訊處製作；財團法人民間司法改革基金會備份。
